臺灣高雄地方法院民事判決
                                   110年度雄簡字第1269號
原      告  陳Ｏ祺    姓名住址詳卷
訴訟代理人  林怡君律師                  
被      告  葉Ｏ瑛    姓名住址詳卷
上列當事人間請求損害賠償事件，原告提起刑事附帶民事訴訟，
經本院刑事庭裁定移送前來，本院於民國110 年9 月23日言詞辯
論終結，判決如下：
    主  文
被告應給付原告新臺幣壹拾伍萬元，及自民國一百零九年八月二
十五日起至清償日止，按週年利率百分之五計算之利息。
原告其餘之訴駁回。
本判決第一項得假執行；但被告以新臺幣壹拾伍萬元為原告預供
擔保，得免為假執行。
    事實及理由
壹、程序部分：
一、按因侵權行為涉訟者，得由行為地之法院管轄，民事訴訟法
    第15條第1 項定有明文。而所謂行為地，凡為一部實行行為
    或其一部行為結果發生之地皆屬之（最高法院56年台抗字第
    369 號裁定意旨參照）。本件原告主張被告於民國108 年10
    月29日、同年11月5 日於其個人臉書頁面及爆料公社社團，
    張貼如附表所示之不實言論，侵害原告之名譽權。被告以網
    際網路作為散佈不實消息之工具，而網際網路具有廣為散布
    訊息，使各地均得共見共聞之特性，原告之住所地（高雄市
    鼓山區）因能接受該不實訊息，亦為侵權行為結果發生地之
    一。是依原告主張之侵權行為事實，本院轄區即為侵權行為
    地之一，揆諸前揭說明，本院於本件自有管轄權。
二、按訴訟全部或一部之裁判，以他訴訟之法律關係是否成立為
    據者，法院得在他訴訟終結前以裁定停止訴訟程序，民事訴
    訟法第182 條第1 項所明定。惟所謂訴訟全部或一部之裁判
    ，以他訴訟之法律關係是否成立為據者，係指他訴訟之法律
    關係是否成立，為本件訴訟先決問題者而言。若他訴訟是否
    成立之法律關係，並非本件訴訟之先決問題，則其訴訟程序
    即毋庸停止。倘他訴訟係屬犯罪是否構成之刑事案件，即無
    上開法條規定之適用（最高法院101 年度台抗字第224 號、
    99年度台抗字第414 號裁定意旨可參）。被告主張：本件侵
    權行為損害賠償事件，其已就所涉刑事案件（本院109 年度
    訴字第604 號違反個人資料保護法等案件）提起抗告，宜待
    確定後再行審理，以免裁判兩歧，爰聲請裁定停止訴訟程序
    等語，惟查被告因違反個人資料保護法等罪而受刑事審判，
    既屬犯罪是否構成之刑事案件，即無首開法條所定訴訟全部
    或一部之裁判，以他訴訟之法律關係是否成立為據，法院得
    裁定停止訴訟程序之情形，且被告之行為是否構成侵權行為
    ，本院仍應依調查證據之結果及全辯論意旨自行調查審認，
    是被告聲請裁定停止訴訟程序，非有理由，不應准許。
貳、實體部分：
一、原告主張：兩造前為配偶關係，因婚姻關係失和、家庭暴力
    之糾紛，被告竟於108 年10月29日某時，在其位於新北市○○
    區○○街00○0 號住所，以手機連結網際網路後，在不特定多
    數人得以共見共聞之個人臉書頁面及臉書爆料公社社團網頁
    ，公開張貼如附表編號1 至2 所示之不實言論內容，並發布
    原告之姓名、任職地點及照片等個人資訊，復於同年11月5 
    日15時23分許，在其上址住所，以相同手法，在其個人臉書
    頁面及臉書爆料公社社團網頁，公開張貼如附表編號3至4 
    所示之不實言論內容，並發布原告之照片等個人資訊，足生
    損害於原告之社會評價，而侵害原告之名譽權。爰依民法第
    184 條第1 項前段、第195 條第1 項規定提起本件訴訟等語
    ，並聲明：被告應給付原告50萬元，及自起訴狀繕本送達翌
    日起至清償日止，按週年利率5%計算之利息。
二、被告則以：相關發文已刪除，且相關發文與原告名譽受損間
    並無因果關係。又相關發文係與公益相關，被告係基於正當
    防衛發文，並無不法性等語，資為抗辯，並聲明：原告之訴
    駁回。
三、原告主張被告於前揭時、地，發表如附表所示之言論及原告
    資訊，業經其提出相關臉書文章截圖（見本院109 年度附民
    字第661 號卷第77至82、157 至181 頁）在卷可稽，並經本
    院調閱109 年訴字第604 號刑事案件卷宗、臺灣高雄少年及
    家事法院108 年度家護字第2048號卷確認無訛，且為被告所
    不爭執，堪信為真實。
四、原告另主張被告上開言論不實，不法侵害原告之名譽權，則
    為被告所否認，並以前詞置辯。是本院應審酌者厥為：（一
    ）被告是否不法侵害原告之名譽權、（二）如有，被告應賠
    償原告之精神慰撫金金額為何？茲分述如下：
    （一）被告發表如附表所示之不實言論，不法侵害原告之名
          譽權
        1.按因故意或過失，不法侵害他人之權利者，負損害賠
          償責任；不法侵害他人之身體、健康、名譽、自由、
          信用、隱私、貞操，或不法侵害其他人格法益而情節
          重大者，被害人雖非財產上之損害，亦得請求賠償相
          當之金額，民法第184 條第1 項、第195 條第1 項前
          段分別定有明文。又按名譽有無受損害，應以社會上
          對個人評價是否貶損作為判斷之依據，苟其行為足以
          使他人在社會上之評價受到貶損，即構成侵權行為。
          又按對於現時不法之侵害，為防衛自己或他人之權利
          所為之行為，不負損害賠償之責，民法第149 條前段
          定有明文，是正當防衛必須對於現在不法之侵害始得
          為之，如未能證明對方有何不法侵害之行為，即無主
          張正當防衛之餘地。
        2.經查被告於本院審理中自陳：就附表所示內容中有關
          原告擄走、綁架及關押小孩部分，是因原告當時是租
          車，又把小孩快速帶走，我感覺像黑道，且小孩2 個
          月沒上學了，我只是用語比較激烈；有關原告染上賭
          博惡習部分，是因為原告在108 年7 月30日叫我匯款
          69萬元，所以我合理懷疑原告欠債；有關躲追債黑衣
          人及從狗洞上班部分，是我發現原告從防火巷出入上
          班，我才說原告從狗洞上班，且原告門口突然裝設4
          個監視器，所以我懷疑原告在躲債；有關原告要詐保
          的部分，是因為108 年7 月15日我到日本玩，原告突
          然在我拍照時把小孩帶走，我對日本不熟，有可能在
          日本發生意外，我才合理懷疑原告要詐保等語（見本
          院卷第49至50頁）。足認被告發布如附表所示之內容
          ，均係出於自己主觀之臆測或想像，而未為一定查證
          ，亦難認有何相當依據確保該等內容之真實性。又兩
          造之子陳Ｏ亨於偵查時證稱：我回高雄之後有上幼兒
          園，爸爸只有武漢肺炎的時候不讓我出去，而且只有
          短短的時間，假日爸爸還是會帶我出去玩等語（見10
          8 年度他字第7797號卷（二）第60頁）；復高雄地方
          檢察署調閱被告之投保紀錄，要保人並非原告，此有
          美商安達產物保險股份有限公司台灣分公司109年2 
          月12日安達客字第1090224 號函暨所附要保書及被保
          險人名冊（見他字卷（二）第11至17頁）、泰安產物
          保險股份有限公司109 年4 月27日（109 ）健傷字第
          009 號函暨所附保險單（見他字卷（二）第43至49頁
          ）、國泰人壽保險股份有限公司109 年5 月29日國壽
          字第1090051315號函暨所附要保書影本（見他字卷（
          二）第125 至130 頁）、中國人壽保險股份有限公司
          109 年6 月2 日中壽團保字第1090002174號函暨所附
          團體保險契約（見他字卷（二）第131 至137 頁）在
          卷可查，亦可徵被告指稱原告以其為被保險人而意圖
          詐保，洵無可採，是以，附表內容中有關原告關押小
          孩及為被告投保而意圖詐領保險金部分，亦與客觀事
          實相悖。從而，被告以附表所示之不實言論貶抑原告
          ，堪認具有不法性。
        3.再查，被告雖辯稱：係為帶回兩造之子，始發表附表
          所示言論，而屬正當防衛，且上開言論事涉公益等語
          。然依兩造之子陳○亨前揭偵查時之證述，原告並未
          有不法關押或虐待子女之行徑，自難認原告有何不法
          侵害被告或兩造之子權利之行為，且附表所示之內容
          ，僅涉及原告之品行，而原告與被告均非公眾人物，
          渠等糾紛，均為關係個人私生活之品德事項，而僅涉
          及私德，尚與公共利益無關。是以，被告此部分抗辯
          ，要無可採。
        4.另查，被告辯稱相關發文均已刪除，且與原告名譽受
          損間無因果關係等語，惟被告於個人臉書及爆料公社
          社團發表附表所示之言論後，即有多數網友按讚、分
          享，並留言聲援被告或貶抑原告，此有相關臉書發文
          截圖在卷可佐（見本院卷第155 至181 頁、他字卷（
          一）第283 頁、家護字卷第215 頁），是被告之發文
          業已造成原告之社會評價貶損，而侵害原告之名譽權
          甚明，兩者間自有相當因果關係，此亦不因嗣後被告
          將發文刪除，即可認得回復原告名譽而無損害可言。
          是以，被告發表如附表所示之不實言論，不法侵害原
          告之名譽權，洵堪認定。
    （二）被告應賠償原告精神慰撫金150,000元
        1.按慰藉金之賠償須以人格權遭遇侵害，使精神上受有
          痛苦為必要，其核給之標準固與財產上損害之計算不
          同，然非不可斟酌雙方身分資力與加害程度，及其他
          各種情形核定相當之數額（最高法院51年台上字第22
          3 號判決意旨可參）。
        2.經查，原告因被告網路發表之不實言論，致其社會評
          價遭貶抑，原告應受有相當精神痛苦，而得向被告請
          求精神慰撫金。經查，原告自陳研究所畢業、任職機
          械廠公司、年薪約93萬元；被告自陳其大學畢業、為
          飯店房務、月薪439,000 元等語（見本院卷第22、47
          頁），而原告名下另有數家公司股票、兩造名下均無
          不動產等情，有稅務電子閘門財產所得資料附卷可憑
          ，是本院衡酌兩造之經濟能力、被告不法侵害之情節
          及兩造身分、地位等其他一切情狀，認原告請求被告
          賠償之慰撫金，以150,000 元為相當。
五、綜上所述，原告依民法第184 條第1 項前段、第195 條第1
    項規定，請求被告應給付原告150,000 元及自起訴狀繕本送
    達翌日（即109 年8 月25 日）起至清償日止，按週年利率5
    ％計算之利息，為有理由，逾此範圍之請求，為無理由，應
    予駁回。
六、本件訴訟係依民事訴訟法第427 條適用簡易程序所為被告敗
    訴之判決，依同法第389 條第1 項第3 款規定，應依職權宣
    告假執行。並由本院依民事訴訟法第392 條第2 項之規定，
    依職權宣告被告為原告預供擔保，得免為假執行。
七、本件事證已臻明確，兩造其餘攻擊防禦方法及所提證據，核
    與判決結果不生影響，爰不逐一論述，併此敘明。        
      
八、本件係刑事附帶民事訴訟事件，由本院刑事庭移送前來，迄
    本院言詞辯論終結止，當事人並無何裁判費或其他訴訟費用
    之支出，自無諭知訴訟費用負擔之必要，併此敘明。
中　　華　　民　　國　110 　　年　　10　　月　　21　　日
                  高雄簡易庭  法　官  陳安信
以上正本係照原本作成。
如對本判決上訴，須於判決送達後20日內向本院提出上訴狀。如
委任律師提起上訴者，應一併繳納上訴審裁判費。
中　　華　　民　　國　110 　　年　　10　　月　　21　　日
                              書記官  蔡妮君
附表：

編號 被告所張貼之文章內容 1 在10/18#家暴開庭前夕，我老公甲○○，竟夥同我公婆，小姑老公，用黑道手法租車強行擄人我兩個兒子，一個 8 歲，一個 6 歲，犯案過程僅花 10 分鐘得手. . . 2 我老公在高雄市 X 鼎子公司俊 X 上班，去年2018/3月去阿曼出差迄今年 9 月，因為加倍的薪資，更染上賭博惡行，之後多次竟以我為意外詐保的標的，嚴然是另一個轟動社會新聞的南迴搞軌案的翻版。例如我老公設計一連串意外詐保的旅遊行程：今年7/11-7/15 的日本行( 在日本的5 天，每天刻意丟包我，他帶2 子跑掉，讓嚴重路痴的我驚恐焦慮不安) ，7/18澎湖行，9 月屏東山地門露營活動( 說山地門從來沒有發生過土石流，就算颱風來還是叫我去參加，我發覺不對勁馬上取消行程，我才能躲過死劫) 。如今，更以綁架小孩( 9/28，強行擄走2 兒，9/28-10/6 期間，我求助警方和學校幫助下，我大兒回到我身邊，但我老公纘法律漏洞扣押小兒在高雄鼓山區，但現在已經32天了，我依然見不到我小兒，我小兒仍在我老公手上，我每天以淚洗面) ，指定只能我一人前往見小兒子，讓我心生恐懼！ 3 我兒現在一定每天很想念我。他被關在家裡 40 天，拼命寫他爸買的評量，請求他爸讓他背 99 乘法表，他才 6 歲這行為已產生嚴重的焦慮了。亨亨被我丈夫關在家 40 天沒去上學，據大兒陳述，顯少見到外面的陽光和出去公園散步玩玩跑跳，這對一個正愛玩年紀的孩子來說，是多麼不公平的事，妨害個人自由的道理一樣的. . . 他爸擄走亨亨. . . 4 是因為. . . . .  國外簽賭案？裝 4 監視器？從狗洞上班？為躲追債的黑衣人就要犧牲小孩受教權？是監護人就能不經母親同意任意擄走 2 子？擄走小孩抓我的弱點逼我現身意外詐保還欠債？